臺灣宜蘭地方法院民事簡易判決
111年度羅簡字第285號
原      告  柳進    
被      告  游育存  
上列當事人間侵權行為損害賠償事件，本院於民國111年10月11
日言詞辯論終結，判決如下：
　　主　　文
一、被告應給付原告新臺幣（下同）1萬6,000元。
二、原告其餘之訴駁回。
三、訴訟費用由被告負擔百分之5即160元，餘由原告負擔。
四、本判決第1項得假執行。被告如以1萬6,000元為原告供擔保
    後得免為假執行。
　　事實及理由
一、原告起訴主張：原告於109年11月11日駕駛車牌號碼0000-00
    號自用小客車（下稱系爭車輛），沿宜蘭縣冬山鄉上河路1
    段由東往西方向行駛，同日下午2時11分許，行經上河路1段
    與寶和路之無號誌交岔路口時，且已駛越上述交岔路口中線
    處，適有由被告駕駛車牌號碼000-0000號自用小貨車沿寶和
    路由南往北方向行駛至前開交岔路口欲左轉時，未停讓原告
    車輛先行，而貿然左轉，致被告所駕車輛撞擊系爭車輛左後
    車門，除造成系爭車輛毀損外，並使系爭車輛之乘客受傷。
    是原告因上述車禍受有車損工資7萬8,200元、車損零件7萬5
    ,860元之損害、2個月無法工作之損害7萬元、給付系爭車輛
    乘客損失3萬6,000元以及原告因處理車禍而往返新竹與宜蘭
    之支出3萬元，共計29萬60元。被告就上述車禍發生既有前
    述過失，自應如數賠償原告上述損失。為此，爰依侵權行為
    法律關係提起本件訴訟等語。並聲明請求被告應給付原告29
    萬60元。
二、被告則以：上述車禍原告並沒有受傷，且系爭車輛乘客之損
    害亦非原告所得請求，系爭車輛受損部分因已報廢而無實際
    修繕，而且上述車禍原告應是肇事主因等語，資為抗辯。並
    聲明：原告之訴駁回。
三、得心證之理由：
　㈠原告主張兩造於上述時地發生上述車禍，造成原告駕駛之系
    爭車輛受損等情，有道路交通事故現場圖、道路交通事故調
    查報告表㈠㈡、道路交通事故照片黏貼紀錄表附宜蘭縣政府警
    察局羅東分局111年7月21日警羅交字第1110020145號函及附
    件可佐，堪信屬實。原告進而主張，被告就車禍發生有過失
    ，並造成原告前述損害，自應如數賠償等情，被告則否認之
    ，並以前詞為辯。
　㈡按因故意或過失，不法侵害他人之權利者，負損害賠償責任
    。民法第184條第1項前段定有明文。且行經無號誌之交岔路
    口，應減速慢行，作隨時停車之準備。道路交通安全規則第
    93條第1項第2款定有明文。經查，被告於上述車禍發生後之
    警詢時稱：「我行經肇事地點左轉前有減速查看來車，查看
    當下並未發現對方，而當我行經肇事地點時，才發現對方從
    我右側駛來，當下我來不及採取任何反應措施雙方便發生碰
    撞了」等語（見本院卷第39頁），再佐以上述現場圖、現場
    照片有關兩車撞擊後，原告車輛停止位置係在上述無號誌交
    岔路口之寶和路南下車道上、被告係停放上河路1段往西路
    邊；且原告所駕車輛是左側車身受損嚴重、被告所駕車輛是
    右側車頭受損嚴重等情，足見被告所駕駛車輛於通過上述無
    號誌交岔路口時，並未減速慢行並作隨時停車之準備，否則
    不致於未看見系爭車輛駛來，而即為停車之反應，而造成兩
    車約在上述無號誌交岔路口中心處發生碰撞，而依當時情形
    ，天候晴、日間有自然光線，路面狀況與視距均良好等情，
    有前述道路交通事故調查表在卷可證，被告並無不能注意之
    情，然被告竟有上述疏未注意之情事，而貿然駛越路口，是
    被告就上述車禍發生自有過失。是被告對於系爭車禍之發生
    有過失責任，自應依旨揭規定對原告負損害賠償責任。
　㈢原告主張因上述車禍受有前揭聲明所示之損害，茲分述如下
    ：
　⒈按負損害賠償責任者，除法律另有規定或契約另有訂定外，
    應回復他方損害發生前之原狀。不能回復原狀或回復顯有重
    大困難者，應以金錢賠償其損害，民法第213條第1項、第21
    5條分別定有明文。又民法第215條所謂回復顯有重大困難者
    ，係指回復原狀需時過長、需費過鉅或難得預期之結果之情
    形而言（最高法院84年度台上字第1242號判決意旨參照）。
    另於回復原狀之必要費用顯逾其物價值之情形，若仍准許被
    害人得請求賠償修復費用，與維持物之價值不合比例，非惟
    不符經濟效率，亦有違誠信公平原則。此時應由加害人以金
    錢賠償其物之價值利益，即足填補被害人之損害（最高法院
    107年度台上字第1145號判決意旨參照）。又當事人已證明
    受有損害而不能證明其數額或證明顯有重大困難者，法院應
    審酌一切情況，依所得心證定其數額，民事訴訟法第222條
    第2項亦定有明文。經查，原告雖主張系爭車輛之修復費用
    為15萬4,060元，但兩造不爭執系爭車輛已經報廢而未實際
    修復，且系爭車輛廠牌為日產、排氣量1769cc、2004年1月
    出廠，有系爭車輛車籍資料可查，參酌同款車輛中古車價約
    5至9萬不等，有中古車價查詢資料可參，是可認系爭車輛回
    復原狀所需必要費用已逾其物之價值，依前開說明意旨，應
    認系爭車輛屬回復顯有重大困難之情形，是應以金錢賠償系
    爭車輛之價值利益。參酌原告雖主張系爭車輛於車禍前約有
    12、13萬之價值，但未提出任何證據以佐證，然被告抗辯由
    法院職權參考中古車價來審酌（見本院卷第84頁）。故斟酌
    系爭車輛之廠牌、型號、年份、出廠時間、上述同款車輛網
    路中古車價以及中古汽、機車報廢換購新車減徵退還新車貨
    物稅之政府政策等節，並依民事訴訟法第222條第2項規定，
    認定此部分原告所受損害為8萬元，原告其餘修車費用之請
    求則無理由。
　⒉再者，原告雖再主張因上述車禍造成原告2個月無法工作並增
    加往來新竹與宜蘭之開支，而受有損害合計10萬元等情。然
    不法侵害他人之身體或健康者，對於被害人因此喪失或減少
    勞動能力或增加生活上之需要時，應負損害賠償責任。民法
    第193條第1項雖有明文。但此僅限於「不法侵害他人之身體
    或健康者」始得主張之。而原告並無證據可證因上述車禍有
    造成身體或健康之損害，並因此不能工作或增加生活需要，
    故原告此部分請求，於法律規定不合，自無從准許。
　⒊原告另主張上述車禍發生時因系爭車輛內尚有其他乘客且因
    此受傷而已給付3萬6,000元等情。然查，此部分被告否認之
    ，且原告亦未提出相關證據以為佐證，已難採憑。更何況，
    上述車禍發生時，系爭車輛縱有其他乘客並因此車禍造成損
    害，固得對侵權行為人請求損害賠償責任，且如兩造各自過
    失均為損害之共同原因，即所謂行為關連共同，亦僅成立共
    同侵權行為，至多僅連帶負共同侵權行為責任之一方，於有
    法定原因時，得向另一共同侵權行為人請求分擔額而已，非
    謂共同侵權行為人之一方得向他方共同侵權行為人，請求侵
    權行為損害賠償，是原告此部分請求亦無依據。
  ㈣按損害之發生或擴大，被害人與有過失者，法院得減輕賠償
    金額，或免除之，民法第217條第1項定有明文。又按動力機
    械行駛於道路時，其駕駛人必須領有小型車以上之駕駛執照
    ；且行經無號誌之交岔路口，支線道車應暫停讓幹線道車先
    行，且應減速慢行，注意車前狀況，作隨時停車之準備並採
    取必要之安全措施。道路交通安全規則第83條之2第1項前段
    、第93條第1項第2款、第94條第3項、第102條第1項第2款亦
    分別定有明文。又讓路線，用以警告車輛駕駛人前有幹線道
    應減速慢行，或停車讓幹線道車先行。亦為道路交通標誌標
    線號誌設置規則第172條第1項前段所規定。經查，原告無照
    駕駛系爭車輛於上揭時、地行經上述無號誌之交岔路口，本
    應注意上述規定，而以原告於車禍發生後之警詢時稱：「當
    我行經肇事地點時，對方與我發生碰撞後，我才知道發生事
    故了」等語（見本院卷第36頁），再佐以上述現場圖、現場
    照片有關兩車撞擊後，兩車最後停止位置以及受損情形，足
    見原告所駕駛系爭車輛行駛於繪有讓路線之上述上河路段，
    於通過上述無號誌交岔路口時，並未讓停行駛於幹線道之被
    告所駕車輛先行，且亦未減速慢行，以致未能注意行駛於幹
    線道並於無號誌交岔路口左轉之被告所駕車輛，造成兩車車
    頭位置約在上述無號誌交岔路口中心處發生碰撞，是原告就
    上述車禍自與有過失，並斟酌上情後認為原告應就車禍發生
    負百分之80之責任。
  ㈤故本件原告得請求被告賠償之金額即為1萬6,000元。（80000
    x20%=16000）
四、綜上所述，原告本於侵權行為法律關係，請求被告給付1萬6
    ,000元，為有理由，應予准許。逾此範圍之請求，則無理由
    ，應予駁回。本件原告勝訴部分，應依職權宣告假執行，併
    依民事訴訟法第392條第2項規定職權諭知被告得供擔保免為
    假執行。
五、本件事證已臻明確，兩造其餘攻擊防禦方法及所提之證據，
    經審酌後均與判決之結果不生影響，爰不另一一論述，併此
    敘明。
六、訴訟費用負擔之依據：民事訴訟法第79條。　　
中　　華　　民　　國　　111 　年　　10　　月　　25　　日
    　　　　　　　羅東簡易庭法　官  蔡仁昭
以上正本係照原本作成。
如對本判決上訴，須於判決送達後二十日內向本院提出上訴狀，
同時表明上訴理由；如已於本判決宣示後送達前提起上訴者，應
於判決送達後十日內補具上訴理由（均須按他造當事人之人數附
繕本）。
如委任律師提起上訴者，應一併繳納上訴審裁判費。
中　　華　　民　　國　　111 　年　　10　　月　　27　　日
　　　　　　　　　　　　　　書記官  林憶蓉